【裁判字號】    98,台上,1765
【裁判日期】    980402
【裁判案由】    違反毒品危害防制條例
【裁判全文】
最高法院刑事判決            九十八年度台上字第一七六五號
上  訴  人  甲○○
            乙○○
            丙○○
上 列一 人
選任辯護人  張清富律師
上列上訴人等因違反毒品危害防制條例案件，不服台灣高等法院
台南分院中華民國九十八年一月五日第二審判決（九十七年度上
訴字第一０一三號，起訴案號：台灣台南地方法院檢察署九十六
年度偵字第一二０一六號），提起上訴，本院判決如下：
    主  文
上訴駁回。
    理  由
按刑事訴訟法第三百七十七條規定，上訴於第三審法院，非以判
決違背法令為理由，不得為之。是提起第三審上訴，應以原判決
違背法令為理由，係屬法定要件。如果上訴理由書狀並未依據卷
內訴訟資料，具體指摘原判決不適用何種法則或如何適用不當，
或所指摘原判決違法情事，顯與法律規定得為第三審上訴理由之
違法情形，不相適合時，均應認其上訴為不合法律上之程式，予
以駁回。本件原判決依憑上訴人甲○○供承本件犯罪事實，上訴
人乙○○供承有依甲○○之指示，於原判決附表編號十二至十四所示
時地，交付第一級毒品海洛因予購毒者張明譯、湯共民，並收取
價款交回甲○○之供述，證人葉再興、田靜華、吳文清、康夏溢
、張明譯、陳俊義、湯共民、曾享旺、甲○○等人分別於偵查及
第一審之證詞，及卷附台南縣警察局麻豆分局毒品初步檢驗單、
法務部調查局鑑定書、行政院衛生署管制藥品管理局鑑定書、台
南縣警察局麻豆分局尿液送驗對照表及長榮大學毒物研究中心確
認報告，暨扣案毒品海洛因、葡萄糖、海洛因殘渣袋、空包裝袋
、電子磅秤、空夾鍊袋、削尖吸管、行動電話、現款等證據資料
，認定上訴人甲○○、乙○○、丙○○有原判決事實欄所載之販
賣第一級毒品犯行，且敘明乙○○辯稱：其僅幫助甲○○交付毒
品及收取價款，只成立幫助販賣第一級毒品罪，或應僅論販賣毒
品之集合犯；丙○○否認上揭犯行，辯稱：其從未於民國九十六
年八月四日交付毒品予曾享旺並收取價款云云，均不足採信，已
於理由內依據卷證資料詳予指駁說明。認上訴人等犯行明確。而
撤銷第一審關於甲○○、乙○○部分及丙○○有罪部分之科刑判
決，改判仍論處甲○○販賣第一級毒品十一罪刑，及共同販賣第
一級毒品四罪刑（均量處有期徒刑）；乙○○共同販賣第一級毒
品（均累犯）三罪刑（均量處有期徒刑）；丙○○共同販賣第一
級毒品（累犯）罪刑（量處有期徒刑），已詳述所憑之證據及其
認定之理由。從形式上觀察，無足以影響判決結果之違法情形存
在。甲○○上訴意旨略以：其已向警方及原審供出本件毒品來源
對象之具體特徵及查詢管道，因涉毒品危害防制條例第十七條規
定得減輕其刑之要件事實，原審未予調查，有應於審判期日調查
之證據未予調查之違法。乙○○略以：其僅臨時外出時始幫甲○
○交付毒品予購毒者，且未獲致免費毒品利益；甲○○於第一審
時，對有無提供免費毒品予乙○○之供述歧異，且無其他補強證
據，原判決憑諸甲○○不利於己之證詞，即認定其犯罪，有證據
調查未盡之違法。丙○○則略以：(一)、原判決採信甲○○於第一
審不利於其之證詞為判斷之基礎；然甲○○於第一審及原審另證
述未曾指示丙○○交付毒品及收取價款，併否認與丙○○共同販
毒。原判決對此有利於丙○○之供述，未說明不予採信之理由，
有判決未載理由之違法。(二)、依卷附通聯紀錄，九十六年八月四
日查無甲○○所使用「0000000000號」行動電話與丙
○○使用之「0000000000號」行動電話之通聯資料，
則甲○○如何指示丙○○交付毒品予曾享旺並收款？原判決未予
深究；原判決未說明認定甲○○提供免費毒品予丙○○為販毒代
價之證據及理由，有判決理由不備及證據調查未盡之違法。(三)、
曾享旺於警詢時證稱於九十六年六月間起多次與丙○○為毒品交
易，然丙○○於同年七月十六日始因另案執行出監，原審未傳喚
曾享旺調查，有證據調查未盡之違法。(四)、丙○○對本件犯罪事
實之否認及答辯，乃防禦權之正當行使，原判決縱認不足採信，
仍不得據為認定其毫無悔意之證明，並據為量刑之依據；原判決
理由說明「丙○○犯後空言砌詞否認犯罪，未見悔意之犯後態度
」等，據此為量刑審酌之依據，自屬違法等語。惟查：(一)、毒品
危害防制條例第十七條所謂「供出毒品來源，因而破獲者」，係
指具體提供毒品來源之資訊，使調查或偵查犯罪之公務員知悉而
對之發動調查或偵查，並據以破獲者而言。依上揭法條之規定，
既未明定以在司法警察（官）調查及檢察官偵查時供出為必要，
則基於鼓勵具體提供其毒品上游資訊，以利追查，俾杜絕毒品蔓
延與氾濫之目的，兼衡被告之權益，解釋上於事實審法院供出因
而破獲者，仍有該條之適用。然因法院非屬偵查犯罪機關，被告
在法院審判中供出毒品來源，僅在促使在場之檢察官知悉而發動
偵查，或由法院依刑事訴訟法第二百四十一條之規定函送檢察官
偵查，期能破獲毒品來源。基此，被告於審判中始供出毒品來源
，倘已無從期待偵查機關在法院辯論終結前因而破獲，事實審法
院對此不為調查，即難指為違法；如被告係於下級審或前審供出
毒品來源時，事實審法院僅須於言詞辯論終結前調查被告之供出
行為是否已破獲而符合減輕其刑之規定，以資審認。卷查甲○○
於警詢時僅供稱其毒品來源為綽號「大胖吉」（見警卷(一)第三、
四頁），但無法提供該人之具體資料供查緝，致調查或偵查犯罪
之公務員無從破獲毒品來源，自無前揭減刑規定之適用。至其後
甲○○之辯護人於原審審判期日提出調查「大胖吉」之真實姓名
之聲請（見原審卷第一四八、一六六頁），然既於該期日言詞辯
論終結前已確認無因供出上手使調查或偵查犯罪之公務員因而破
獲，原審認無發文調查之必要，駁回其聲請（見原審卷第一四八
頁），要與所謂應於審判期日調查之證據而未予調查之違背法令
情形有間，難指為違法。(二)、刑事訴訟法第一百五十六條第二項
固規定被告或共犯之自白，不得作為有罪判決之唯一證據，仍應
調查其他必要之證據，以察其是否與事實相符。然此所謂之補強
證據，並非以證明犯罪構成要件之全部事實為必要，倘其得以佐
證自白之犯罪非屬虛構，能予保障所自白之真實性即已足；又得
以佐證者雖非直接可以推斷被告之實行犯罪，但以此項證據與自
白綜合判斷，若足以認定犯罪事實者，仍不得謂其非屬補強證據
。原判決已敘明乙○○於第一審及原審供承之犯罪事實，如何與
證人張明譯、湯共民及共同被告甲○○分別於偵審時之證述互核
相符之理由稽詳，原判決以該等證據為補強證據，認定乙○○有
交付毒品海洛因予購毒者，並將收取之價款交回甲○○等情，核
與其自白事實相符，並據以認定乙○○所為符合販賣毒品罪之要
件行為，須就共犯全部犯罪事實共同負責，難謂於法有違。(三)、
證據之取捨及證明力之判斷，俱屬事實審法院之職權，苟其所為
之判斷，並不違背經驗及論理法則，即不能指為違法。證人之證
言縱令先後未盡相符，但事實審法院本於審理時所得之心證，就
其證言一部分認為確實可信予以採取，原非證據法則所不許。又
同一證人前後供述證詞歧異，則採信同一證人之部分證言時，當
然排除其他部分之證言，此為法院取捨證據法理上之當然結果，
縱未於判決理由內說明捨棄他部分證言，仍非理由不備。甲○○
對丙○○有無交付毒品海洛因予曾享旺，並將收取之價款交回甲
○○之供述，於第一審及原審之供述雖有歧異（見第一審卷(二)第
一五七、一五八、一六八、一六九頁，原審卷第一五九頁），然
原判決已說明採信甲○○「丙○○有交付毒品海洛因予購毒者，
並將收取之價款交回」證言之採證認事之理由，採為認定丙○○
論罪之證據，要與證據法則無違，未同時說明甲○○相異部分之
供述如何不足採，乃取捨證據之當然結果，仍非理由不備。又原
判決並未認定甲○○係以上載行動電話聯絡丙○○交付毒品事宜
，稽之甲○○於第一審時供稱其個人之行動電話門號非單一（見
第一審卷(二)第一三七頁），是卷附通聯資料無彼等上揭行動電話
之通聯紀錄，要無相悖之情形。(四)、所謂販賣毒品係指以營利為
目的，意圖販賣而有販入或賣出毒品之行為而言，其販入及賣出
之行為，不必二者兼備，有一即屬成立，亦不論是否果真獲得利
益。是乙○○、丙○○有無因而獲致利益，均不影響原判決認定
其等有本件共同販賣毒品之犯行，原判決未於理由內說明，要難
指為違法。(五)、證人曾享旺於第一審已由法官合法訊問，並予丙
○○及其辯護人交互詰問，其就丙○○如何於九十六年八月四日
交付所購買之毒品及收款等情證述明確（見第一審卷(二)第九頁以
下），依刑事訴訟法第一百九十六條規定，本不得再行傳喚。丙
○○於原審審判期日聲請再傳喚曾享旺到庭詰問，原審認無必要
，已說明不予傳喚之理由，自難指為違法。(六)、量刑係法院就繫
屬個案犯罪之整體評價，為事實審法院得依職權自由裁量之事項
。量刑判斷當否之準據，應就判決之整體觀察為綜合考量，不可
擷取其中片段，遽予評斷。刑法第五十七條第十款所稱「犯罪後
之態度」，即包括被告犯罪後，有無悔悟等情形，苟已以行為人
之責任為基礎，審酌刑法第五十七條各款所列情狀，而未逾越法
定刑度，即不得遽指為違法。本件原判決已敘明如何依刑法第五
十七條之規定審酌上訴人等犯罪之一切情狀，而於法定刑範圍內
量處丙○○有期徒刑十五年二月。從形式上觀察，並無濫用權限
或判決理由不備之違法情形存在。至於量刑部分載稱「空言砌詞
」等文字，僅行文用語欠周全，綜核原判決審酌之其他各情狀，
仍於判決量刑判斷之結果不生影響，自不得執為適法之第三審上
訴理由。此外，上訴意旨，就原審依職權採證認事之適法行使，
或就原判決已說明事項，專憑己見，泛指為違法，且為單純事實
之爭執，或與判決本旨無關之枝節問題為事實之爭辯，俱非適法
之第三審上訴理由。依前揭說明，應認上訴人等之上訴不合法律
上之程式，均予以駁回。
據上論結，應依刑事訴訟法第三百九十五條前段，判決如主文。
中    華    民    國  九十八  年    四    月    二    日
                      最高法院刑事第十一庭
                          審判長法官  石  木  欽
                                法官  洪  佳  濱
                                法官  韓  金  秀
                                法官  呂  丹  玉
                                法官  段  景  榕
      本件正本證明與原本無異
                                      書  記  官
中    華    民    國  九十八  年    四    月    三    日
                                                      v


司法院資訊處製作；財團法人民間司法改革基金會備份。
